臺灣高等法院臺南分院刑事判決　　　　　九十一年度上訴字第一一九號　　　Ｇ
　　　上　訴　人
　　　即　被　告　戊　○　○
　　　選任辯護人　王　正　宏
　　　上　訴　人
　　　即　被　告　丙　○　○
　　　選任辯護人　林　重　仁
右上訴人因違反毒品危害防制條例案件，不服臺灣雲林地方法院九十一年度訴字第六
八號中華民國九十一年九月四日第一審判決（起訴案號：臺灣雲林地方法院檢察署九
十年度偵字第三三四七號），提起上訴，本院判決如左：
      主      文
原判決撤銷。
戊○○、丙○○共同販賣第一級毒品，未遂。戊○○處有期徒刑捌年。丙○○處有期
徒刑柒年。扣案之海洛因一包（淨重０‧三四公克）、另扣案之海洛因二包（淨重０
‧六五公克）均沒收銷燬之。
      事      實
一、戊○○於民國（下同）八十九年間曾因違反槍砲彈藥刀械管制條例案件，經臺灣
    雲林地方法院判處有期徒刑七月，同年又因違反毒品危害防制條例案件，經同院
    判處有期徒刑五月，因未到案執行而通緝，於九十年八月二十日緝獲，應於九十
    一年七月二十一日執行完畢（不構成累犯），於通緝期間先於民國九十年八月十
    九日中午，在雲林縣麥寮鄉○○路「聖保羅球場」向綽號「阿明」之男子以新台
    幣（下同）三千元之價格，買入第一級毒品海洛因毒品三小包（合計淨重０‧九
    九公克）施用，嗣於次日（即二十日）早晨，適有因涉嫌竊盜而被警察逮捕之丁○○，因毒癮發作而為警察知悉，經溝通後，丁○○答應要引出上手，乃以警察
    的行動電話聯絡綽號「老鼠」之人，表示自己毒癮發作、需要購買一小包二千元
    的海洛因解癮，「老鼠」乃將此一消息以電話告知戊○○，並留丁○○的行動電
    話給戊○○，戊○○即萌販賣第一級毒品海洛因圖利之意圖。
二、丙○○於九十年八月十九日下午，以自小客車載送戊○○及其女友己○○前往雲
    林縣麥寮鄉○○村○○路五十四號群成旅社二０八號房住宿，翌日（即二十日）
    早晨，戊○○接到「老鼠」的電話後，即與丁○○連絡販售第一級毒品海洛因，
    約定每包二千元（戊○○係以每包一千元購入）並以電話通知丙○○前往住宿之
    旅社相見，二人即基於共同意圖販賣第一級毒品海洛因圖利之犯意連絡，由知情
    之丙○○出面交貨，嗣由丙○○於九時零分、十時二分，二次以戊○○所有之「
    0000000000」號行動電話與丁○○所有之「0000000000」
    號行動電話連絡送貨之時間、地點並告以屆時將會穿藍色上衣、黑色長褲，丙○○即攜帶戊○○所有之海洛因一包（淨重０‧三四公克）於當日十時三十分許在
    所約之麥寮國小前交貨時，為埋伏現場之警察當場逮捕，並查扣該包海洛因復在
    丙○○身上搜到一把群成旅社二０八室之鑰匙，懷疑旅社內另有毒品，乃將丙○○帶往該旅社房間內，在該旅館房間內有戊○○、己○○，另在床舖查扣另二包
    戊○○所有之第一級毒品海洛因（淨重０‧六五公克）。
三、案經雲林縣警察局西螺分局報請台灣雲林地方法院檢察署檢察官偵查起訴。
      理      由
甲、關於程序方面（即丙○○普通法院有無審判權部分）：本案被告丙○○，於檢察
    官所指犯罪時間及發覺時間，均在服役中，國防部中部地方軍事法院因而函告原
    審及本院「依新修正陸海空軍刑法第七十七條之規定，似應由軍法機關審理」。
    惟查：
    （一）按刑事訴訟法第一條第二項規定「現役軍人之犯罪，除犯軍法應受軍事裁
          判者外，仍應依本法規定追訴、處罰」。軍事審判法第一條第一項規定「
          現役軍人犯陸海空軍刑法或其特別法之罪，依本法之規定追訴審判之‧‧
          」。
    （二）檢察官於本案所指被告丙○○幫助犯毒品危害防制條例第四條第一項之販
          賣第一級毒品罪，其犯罪時間為九十年八月二十日，當時有效之陸海空軍
          刑法並處罰之規定，嗣於九十年九月二十八日修正公布之新法，始於第七
          十七條規定「現役軍人違反毒品危害防制條例之規定者，依其規定處理之
          」。而陸海空軍刑法乃實體法，應依行為時之規定。從而本案被告丙○○
          所犯毒品危害防制條例第四條第一項之販賣第一級毒品罪，並非陸海空軍
          刑法或其特別法之罪，揆諸前揭刑事訴訟法第一條第二項、軍事審判法第
          一條第一項之規定，普通法院對檢察官起訴之丙○○犯罪嫌疑事實，應有
          審判權，合先敘明。
乙、關於實體方面：
    一、訊據上訴人即被告丙○○對上開事實，已於警訊、偵查、原審及本院審理時
        坦白承認（詳九十年八月二十日警訊筆錄、九十年九月四日偵訊筆錄、原審
        卷第一一六頁至一一九頁、本院卷第八十一頁至八十三頁、第一二０頁、第
        一二一頁），核與丁○○及當場查獲之警員乙○○、甲○○供證情節相符（
        詳九十年八月二十日警訊筆錄、偵查卷第五十二頁、第五十三頁、本院卷第
        八十四頁、第八十五頁、第一０一頁、第一０二頁），並有電話通聯紀錄可
        按，而查扣之三包毒品，經法務部調查局鑑定結果，均為第一級毒品海洛因
        無誤，有鑑定通知書附卷可證（附於偵查卷第七十九頁、第八十頁），其自
        白與事實相符，犯行應堪認定。
    二、訊據上訴人即被告戊○○則矢口否認有上開犯行，辯稱：扣案之三包第一級
        毒品海洛因均為丙○○所有，九十年八月二十日上午，伊在睡覺時，行動電
        話被丙○○使用，有關毒品買賣均係丙○○與丁○○連絡及交付，伊不知情
        亦未參與至警訊及偵查承認，係丙○○請伊承擔等語。惟查：
        （一）被告戊○○於九十年八月十九日以三千元購入三包第一級毒品海洛因
              後，經綽號「老鼠」介紹丁○○急須購買毒品，即以每包二千元之代
              價擬予出售，並於翌日囑知情之丙○○送貨等情，業據其在警訊時供
              稱：「警方所查獲之毒品（海洛因二小包）均為我所有：：」、「我
              在旅社睡覺時有接到一通電話，該人表示他因毒癮犯了很難過，需要
              毒品解癮，並約定在麥寮國小前交易：：我便打電話給丙○○要他幫
              忙持毒品與該人交易毒品，後來丙○○即為警方查獲：：」（詳九十
              年八月二十日警訊筆錄），偵查中供稱：「問：警方今天在群成旅社
              二０八號房所查獲之毒品何人的？答：是我的」、「：：是丁○○說
              他人不舒服，要我給他止癮的：：我即叫丙○○拿到樓下：：」、「
              問：你沒有對丙○○說什麼人要，他如何交貨？答：我想丙○○應該
              會認識的：：跟我在一起之人我想丙○○應該見過」、「因當時我在
              睡覺，早上有人打行動給我，說毒癮發作，人不舒服叫我給他一些吸
              用，我就叫丙○○拿到麥寮國小給他：：」（以上詳偵查卷第四頁、
              第五頁、第三十一頁），其女友己○○於警訊時亦稱：「警方在雲林
              縣麥寮鄉○○村○○路五十四號群成旅社二０八號房內所查獲之海洛
              因係戊○○所有」（詳九十年八月二十日警訊筆錄），核與丁○○在
              警訊時供稱：「我不認識戊○○，亦無仇恨，當時我是先找一位綽號
              叫「老鼠」男子先找毒品，後來就由戊○○主動打我的行動電話連絡
              ，我才主動帶同警方到麥寮國小門前查緝毒品及戊○○等人」、「九
              十年八月二十日淩晨我因竊盜案為西螺分局崙背所員警查獲，被移到
              刑事組時，戊○○打我的行動電話（「0000000000）說你
              是否要毒品，我本人就說我要第一級毒品，我就主動帶同警方查緝」
              （以上詳偵查卷第七三頁、第七四頁），及丙○○於警訊所供：「我
              是於九十年八月二十日上午十時許，我在現住處，由戊○○打我本人
              行動電話0000000000號叫我過去麥寮鄉群成旅社二０八號
              房找他，：：戊○○便交代我等一下將海洛因毛重０．五公克交給人
              家，隔沒多久時間，對方又打戊○○行動電話0000000000
              號由我接聽，對方因不認識問我穿什麼衣服或什麼特徵，我便向對方
              說我穿藍色上衣、黑色長褲，對方說好：：對方又打戊○○行動電話
              又是我接聽，對方說到了，我便將毒品海洛因壹包拿在手上下旅社到
              約定麥寮國小前準備將毒品交給對方，即被埋伏警方當場查獲：：」
              （詳九十年八月二十日警訊筆錄），暨於偵查、原審、本院所供係許
              志鴻叫伊將毒品持交買受人之情節相符，是被告事後所辯：扣案之毒
              品為丙○○所有，伊未叫丙○○將毒品持交丁○○亦不知情等語，殊
              不足採。
        （二）又承辦本案之員警乙○○於偵查中證稱：「：：丙○○來時，我們上
              前逮捕，在丙○○身上搜到一包海洛因及群成旅社二０八室之鑰匙，
              我們懷疑旅社內另有毒品，就要他帶我們到旅社內，在旅館房間內有
              戊○○、己○○，另在房間內床舖查到二包毒品，經我們訊問之後，
              丙○○說是戊○○要他拿這包毒品到麥寮國小交易的」（詳偵查卷第
              五十三頁），於本院審理時亦稱：「問：你問丁○○時，丁○○有說
              與丙○○認識？答：第一次問他時他沒有講清楚，第二次問他時他說
              是戊○○打電話給他」（詳本院卷第八十五頁），故丙○○經逮捕時
              即供稱毒品係戊○○要伊拿到麥寮國小交易，又於歷次偵、審供詞均
              為相同之供述，並無串飾之機會，故戊○○所辯：警訊及偵查承認，
              係丙○○請伊承擔等語亦不足採，被告戊○○於本院審理時，又聲請
              傳訊己○○，擬證明丙○○確曾請求被告戊○○承擔刑責，惟己○○
              於警訊及偵查中均稱：當時伊在睡覺，不知戊○○、丙○○販毒之事
              ，況查扣之毒品係戊○○所有，並囑丙○○持往販賣，已如前述，此
              部分事證已臻明確，本院認無再予傳訊之必要。
        （三）再戊○○與丙○○間之連絡並有有電話通聯紀錄可按，另扣案之三包
              毒品，經法務部調查局鑑定結果，均為第一級毒品海洛因無誤，有鑑
              定通知書附卷可證（附於偵查卷第七十九頁、第八十頁）。又被告許
              志鴻於民國九十年八月十九日中午，在雲林縣麥寮鄉○○路「聖保羅
              球場」向綽號「阿明」之男子以新台幣（下同）三千元之價格，買入
              第一級毒品海洛因毒品三小包（即每包一千元），業據其在警訊時，
              坦白承認，嗣竟以每包二千元售予丁○○，其有營利之意圖，甚為明
              確。
        （四）至戊○○雖又辯稱：丁○○於警訊初供時稱伊認識丙○○並與丙○○
              約定購買二千元毒品，刑警乙○○於偵查中亦稱丁○○以行動電話連
              絡上手時亦叫綽號「阿民」，顯見販毒之人為丙○○一節，經查林有
              文於本院審理時已明確供稱：丁○○說是戊○○打電話給他。參以林
              耕民擬送毒品前與丁○○連絡時，因雙方均不認識，故告以穿藍色上
              衣、黑色長褲等特徵等情，均如前述，且本件毒品交易，係丁○○透
              過綽號「老鼠」男子與戊○○連絡，並留丁○○的行動電話給戊○○
              ，復經丁○○供證屬實，戊○○供承綽號「老鼠」是伊從小認識朋友
              ，足證丙○○所供毒品係戊○○所有，應屬可採，被告此部分辯解亦
              不足採信。
        （五）綜上所述，被告戊○○上開辯解，均屬卸責之詞，不足採信，犯行應
              可認定。
    三、查海洛因係毒品危害防制條例第二條第二項第一款所規定之第一級毒品。被
        告戊○○與丙○○原即具有販賣營利之犯罪決意，雖係遭警設計誘捕致事實
        上不能真正完成販賣行為，因被告等原即有販賣毒品之意思，客觀上又已著
        手於販賣之行為，自仍應成立販賣未遂罪，核其所為係毒品危害防制條例第
        四條第五項、第一項之販賣第一級毒品未遂罪。又被告等非法持有毒品海洛
        因，進而販賣，其持有之低度行為應為販賣之高度行為所吸收，不另論罪，
        被告二人有犯意之連絡及行為之分擔，均屬共同正犯，公訴人認為丙○○只
        構成幫助犯，惟丙○○已參與謀劃，且執行構成要件的行為，應是共同正犯
        。被告等已著手於犯罪行為之實施，而未得逞，為未遂犯，應依刑法第二十
        六條前段規定，應按既遂犯之刑減輕之，扣案之海洛因一包（淨重０‧三四
        公克）、另扣案之海洛因二包（淨重０‧六五公克），依毒品危害防制條例
        第十八條第一項前段之規定，沒收銷燬之。
丙、原審予以論罪科刑，固非無見，惟查本案係經警設計誘捕致事實上不能真正完成
    販賣行為，雖有販賣之行為，仍應成立販賣未遂罪，原審竟對戊○○部分論以既
    遂罪，且丙○○部分既認與戊○○均為共同正犯，又以未遂論處，尚有未洽，被
    告戊○○上訴意旨否認犯罪，被告丙○○上訴意旨認原審量刑太重，分別指摘原
    判決不當，固無可取，但原判決既有前述可議之處，即屬無可維持，應由本院撤
    銷改判，爰審酌被告等之犯罪動機、目的、手段、知識程度及販毒數量不多，情
    節尚非重大等一切情狀，分別判處戊○○處有期徒刑捌年。丙○○處有期徒刑柒
    年。扣案之海洛因一包（淨重０‧三四公克）、另扣案之海洛因二包（淨重０‧
    六五公克）均沒收銷燬之。
據上論斷，應依刑事訴訟法第三百六十九條第一項前段、第三百六十四條、第二百九
十九條第一項前段、毒品危害防制條例第四條第五項、第一項、第十八條、刑法第十
一條前段、第二十八條、第二十六條，判決如主文。
本案經檢察官劉得鉦到庭執行職務。
中    華    民    國      九十一      年      十二      月      十二    日
                                  臺灣高等法院臺南分院刑事第六庭
                          審判長法官  楊    明    章
                                            法官  高    明    發
                                            法官  戴    勝    利
右正本證明與原本無異。
如不服本判決，應於判決送達後十日內向本院提出上訴狀，其未敘述理由者並應於提
出上訴狀後十日內向本院補提理由書（應附繕本)。
                                      法院書記官  吳    銘    添
中    華    民    國      九十一      年      十二      月      十三    日
附錄：本判決論罪科刑法條：
毒品危害防制條例第四條：
  製造、運輸、販賣第一級毒品者，處死刑或無期徒刑；處無期徒刑者，得併科新台
  幣一千萬元以下罰金。
  製造、運輸、販賣第二級毒品者，處無期徒刑或七年以上有期徒刑，得併科新台幣
  七百萬元以下罰金。
  製造、運輸、販賣第三級毒品者，處五年以上有期徒刑，得併科新台幣五百萬元以
  下罰金。
  製造、運輸、販賣專供製造或施用毒品之器具者，處一年以上七年以下有期徒刑，
  得併科新台幣一百萬元以下罰金。
  前四項之未遂犯罰之。
